臺灣桃園地方法院民事裁定
111年度消債清字第124號
聲  請  人  
即債務人    陳忠和  
代  理  人  孫志堅律師（法扶律師）
上列當事人因消費者債務清理事件聲請清算，本院裁定如下：
    主  文
債務人陳忠和自民國一百一十一年十月二十八日下午四時起開始
清算程序，並同時終止清算程序。
    理  由
一、按債務人不能清償債務或有不能清償之虞者，得依消費者債
    務清理條例所定更生或清算程序，清理其債務；債務人對於
    金融機構負債務者，在聲請更生或清算前，應向最大債權金
    融機構請求協商債務清償方案，或向其住、居所地之法院或
    鄉、鎮、市、區調解委員會聲請債務清理之調解，消費者債
    務清理條例（下稱消債條例）第3條、第151條第1項分別定
    有明文。此係採前置協商主義，是債務人於協商程序中，自
    應本於個人實際財產及收支狀況，依最大誠信原則，商討解
    決方案。如終究不能成立協商，於聲請更生或清算時，法院
    審酌上開條文所謂「不能清償或有不能清償之虞」，允宜綜
    衡債務人全部收支、信用及財產狀況，評估是否因負擔債務
    ，而不能維持人性尊嚴之最基本生活條件，所陳報之各項支
    出，是否確屬必要性之支出，如曾有協商方案，其條件是否
    已無法兼顧個人生活之基本需求等情，為其判斷之準據。又
    法院開始清算程序之裁定，應載明其年、月、日、時，並即
    時發生效力。法院開始更生或清算程序後，得命司法事務官
    進行更生或清算程序，必要時得選任律師、會計師或其他適
    當之自然人或法人1人為監督人或管理人，復為同條例第83
    條第1項、第16條第1項所明定。
二、聲請意旨略以：
    聲請人即債務人陳忠和前積欠金融機構債務無法清償，於民
    國111年5月12日向本院聲請消費者債務清理法院前置調解，
    於111年6月29日經本院司法事務官諭知調解不成立，又聲請
    人主張其無擔保或無優先權之債務總額為新臺幣(下同)53萬
    1,719元，顯有不能清償債務之情事，爰聲請裁定准予清算
    等語。
三、經查：
  ㈠本條例所稱消費者，指5年內未從事營業活動或從事小規模營
    業活動之自然人；前項小規模營業指營業額平均每月20萬元
    以下者，消債條例第2條第1、2項定有明文。又消債條例第2
    條第1項所稱5年內從事小規模營業活動，係指自聲請更生或
    清算前1日回溯5年內，有反覆從事銷售貨物、提供勞務或其
    他相類行為，以獲取代價之社會活動，依其5年內營業總額
    除以實際經營月數之計算結果，其平均營業額為每月20萬元
    以下者而言，例如：平均月營業額未逾20萬元之計程車司機
    、小商販等即屬之（參照辦理消費者債務清理事件應行注意
    事項第1點）。經查，參以聲請人勞工保險被保險人投保資
    料表及國稅局綜合所得稅各類所得資料清單，可知聲請人於
    聲請調解前，僅在民間公司任職，且其於調解前5年內並無
    從事小額營業活動，自得依消債條例聲請清算，合先敘明。
  ㈡又聲請人以其有不能清償債務之情事，向本院聲請債務清理
    前置調解，經本院以111年度司消債調字第297號調解事件受
    理在案，嗣經本院司法事務官於111年6月12日諭知調解不成
    立等情，業經本院依職權調取上開調解案卷查明無訛。是聲
    請人確已依消債條例第151條第1項、第153之1條第1項之規
    定，於聲請清算前聲請法院調解，本院自得斟酌聲請人卷中
    所提出之資料及調查之證據，再綜合聲請人目前全部收支及
    財產狀況，評估是否已達不能維持最低生活條件，而有「不
    能清償債務或有不能清償之虞」之情形。
四、經查，本院司法事務官前於調解程序中，函詢全體債權人陳
    報債權及提供聲請人還款方案結果，最大債權銀行即國泰世
    華商業銀行股份有限公司陳報其債權總額為33萬2,515元。
    另富邦資產管理股份有限公司陳報其債權總額為26萬5,414
    元、華南商業銀行股份有限公司陳報其債權總額為9萬4,194
    元、安泰商業銀行股份有限公司陳報其債權總額為35萬419
    元、台灣金聯資產管理股份有限公司陳報其債權總額為32萬
    8,340元、元大國際資產管理股份有限公司陳報其債權總額
    為9萬4,624元。再據國泰世華銀行所提出債權明細表，聲請
    人所負欠金融機構債務總額為77萬7,128元，合計聲請人已
    知債務總額為146萬5,506元，惟聲請人表示其無法負擔任何
    還款方案，而最大債權人亦未到庭，致雙方調解不成立等情
    ，業經本院調閱該調解卷宗查明無訛，堪認聲請人本件之聲
    請已踐行前開法條之前置調解程序規定。
五、次查，依聲請人所提出財產及收入狀況說明書、全國財產稅
    總歸戶財產查詢清單（參調解卷第8頁、第13頁），顯示聲
    請人名下並無其他任何財產。另其收入來源部分，聲請人聲
    請清算前二年期間，係自109年5月12日起至111年5月11日止
    ，故以109年5月起至111年4月止之所得為計算。據聲請人所
    提出109年度綜合所得稅各類所得資料清單及本院依職權調
    閱電子閘門財產所得調件明細表所示，聲請人於109、110年
    均無薪資所得收入資料。又聲請人陳報聲請前兩年期間，其
    因年紀已逾50歲以上，難找尋固定之工作，又因患有糖尿病
    及高血脂等慢性病，發病時會暈眩而無法工作，迫於無奈，
    僅能以資源回收維生，每月收入約為4,000元，共計9萬6,00
    0元(4,000元×24月=9萬6,000元)。另聲請人於109年5月14日
    、110年6月4日分別領有行政院急難紓困專案補助1萬元，共
    計2萬元。故聲請人聲請清算前二年所得收入應為11萬6,000
    元(9萬6,000元+2萬元=11萬6,000元)。再聲請人聲請清算後
    ，仍以資源回收維生，每月薪資所得約為4,000元，準此，
    聲請人現每月收入所得應以4,000元計算。
六、另按「（第1項）債務人必要生活費用，以最近一年衛生福
    利部或直轄市政府所公告當地區每人每月最低生活費1.2倍
    定之。（第2項）受扶養者之必要生活費用，準用第1項規定
    計算基準數額，並依債務人依法應負擔扶養義務之比例認定
    之。（第3項）前二項情形，債務人釋明更生期間無須負擔
    必要生活費用一部或全部者，於該範圍內，不受最低數額限
    制；債務人證明確有必要支出者，不受最高數額及應負擔比
    例之限制」，此為消債條例第64條之2所明定。是查，聲請
    人主張其每月生活必要費用約為4,000元，因其現與哥哥同
    住，不足的部分，其哥哥多少會支應。衡諸衛生福利部所公
    布108年度之平均每人每月生活之最低生活費1萬4,578元之1
    .2倍為1萬7,493元、109年、110、111年之平均每人每月生
    活之最低生活費1萬5,281元之1.2倍為1萬8,337元，聲請人
    每月個人生活必要支出費用為4,000元，顯低於衛生福利部
    所公布桃園市每月最低生活費用，是認聲請人每月必要支出
    費用為4,000元，確屬合理。
七、從而，聲請人以上開收入扣除必要支出後，每月已無餘額, 
    聲請人現年58歲（53年出生），距勞工強制退休年齡（65歲
    ）尚有12年，審酌聲請人目前之收支狀況，顯無法清償聲請
    人前揭所負欠之債務總額，且聲請人每月僅以從事資源回收
    維生，收入較為不穩定，且無得扶養其本人之子女，而其所
    積欠債務之利息或違約金仍在增加中等情況，準此，堪認聲
    請人客觀上對已屆清償期之債務有持續不能清償或難以清償
    之虞，而有藉助清算制度調整其與債權人間之權利義務關係
    而重建其經濟生活之必要，自應許聲請人得藉由清算程序清
    理債務。
八、按消債條例第85條第1項規定：「債務人之財產不敷清償清
    算程序之費用時，法院應裁定開始清算程序，並同時終止清
    算程序」。是查，依上開說明，可知聲請人名下並無財產，
    應可確認聲請人之財產顯不敷清償清算程序費用，故爰依消
    債條例第85條第1項，裁定同時終止清算程序如主文。
九、本院裁定開始清算程序並同時終止清算程序後，聲請人所負
    債務並非當然免除，仍應由本院斟酌消債條例第132條、第1
    33 條、第134條及第135 條等，決定是否准予免責，如本院
    最終未准聲請人免責，聲請人就其所負債務仍應負清償之責
    ，附此敘明。　　　　　
　　
中　　華　　民　　國　　111 　年　　10　　月　　28　　日
                 民事第三庭　 法　官　林靜梅
以上正本係照原本作成。
開始清算程序之裁定不得抗告，如不服同時終止清算程序之裁定
，應於裁定送達後10日內，以書狀向本院提出抗告，並繳納抗告
費新臺幣1,000元。
本裁定業已於111年10月28日下午4時公告。
中　　華　　民　　國　　111 　年　　10　　月　　28　　日
                              書記官  劉寶霞